臺灣桃園地方法院刑事判決
110年度訴字第1097號
公  訴  人  臺灣桃園地方檢察署檢察官 
被      告  蔡佑廷


指定辯護人  本院公設辯護人彭詩雯  
上列被告因違反毒品危害防制條例案件，經檢察官提起公訴（11
0年度偵字第23098號）及移送併辦（臺灣臺北地方檢察署111年
度偵字第3245號），本院判決如下：
    主  文
甲○○犯販賣第三級毒品而混合二種以上之毒品未遂罪，處有期徒
刑貳年，緩刑伍年，緩刑期間付保護管束，並應於本判決確定之
日起壹年內，向公庫支付新臺幣貳拾萬元，及應向檢察官指定之
政府機關、政府機構、行政法人、社區或其他符合公益目的之機
構或團體提供貳佰貳拾小時之義務勞務。
扣案如附表一編號一至二所示之物，均沒收。
    事  實
甲○○明知4-甲基甲基卡西酮、硝西泮（耐妥眠）分別屬毒品危害
防制條例第2條第2項第3款、第4款之第三級、第四級毒品，非經
許可不得持有、販賣，竟意圖營利，基於販賣第三級、第四級毒
品之犯意，於民國110年6月間，以Twitter社群軟體暱稱「虎哥
裝備」帳號、WeChat通訊軟體暱稱「大同佑」帳號作為販毒專用
、與買家聯繫之聯絡工具，並製作販毒推銷廣告「雙北大桃園供
應、絕對正版、優惠買10送1、裝備好評不斷、趕緊私訊我」、
「雙北（飲料圖示）供應商、這款喝過的都說（讚圖示）、回頭
客一堆、響應疫情、給予大回饋、歡迎私訊詢問 保證不漏氣」
等內容予不特定人瀏覽。俟桃園市政府警察局龜山分局龜山派出
所（下稱龜山派出所）警員鄭力瑋，以Twitter社群軟體暱稱「L
eo」帳號、WeChat通訊軟體暱稱「Wei」帳號與甲○○取得聯繫後
，雙方即約定於110年6月19日晚間7時許，在桃園市○○區○○街00
號QK汽車旅館，以每包新臺幣（下同）6000元之代價，達成販售
含前揭成分之毒品咖啡包17包予龜山派出所警員鄭力瑋之合意。
嗣於110年6月19日晚間7時30分許，甲○○在上開QK汽車旅館501號
房與喬裝買家之警員鄭力瑋碰面，欲交付含前揭成分之毒品咖啡
包17包予龜山派出所警員鄭力瑋時，即為警查獲而未遂。
    理  由
一、證據能力：
    本案認定事實所引用之卷證資料，屬於傳聞之供述部分，被
    告甲○○及其辯護人於本院準備期日均同意引用為證據（見本
    院卷第92頁），本院審酌上開證據資料製作時之情況，並無
    違法不當或證明力明顯過低之情形，亦認為以之做為證據應
    屬適當，認依刑事訴訟法第159條之5第1項規定均例外有證
    據能力。至本案認定事實所引用之非供述證據，並無證據證
    明係公務員違背法定程序所取得，依刑事訴訟法第158條之4
    反面解釋，亦均得為證據。
二、認定事實所憑之證據及理由：
  ㈠上揭事實，迭據被告於警詢、偵查及本院審理時坦認不諱（
    見偵一卷第17至20頁、第24頁、第115至117頁、偵二卷第8
    至10頁、本院卷第91頁，偵查卷對照表詳如附表二），核與
    證人劉家榮、證人即桃園市政府警察局龜山分局龜山派出所
    員警鄭力瑋於111年3月10日以職務報告書面陳述之內容暨通
    話譯文大致相符（見偵一卷第39至44頁、偵二卷第36至37頁
    ），且有通話錄音暨譯文、通訊軟體Twitter貼文暨對話紀
    錄截圖、通訊軟體WeChat對話紀錄截圖、現場照片、扣案物
    照片、贓物認領保管單、桃園市政府警察局龜山分局搜索扣
    押筆錄、扣押物品目錄表在卷可佐（見偵一卷第47至94頁、
    偵一卷附光碟存放袋），復有被告持以聯繫本案販賣毒品所
    用如附表一編號2所示手機、編號1所示毒品扣案可資佐證。
    而附表一編號1所示毒品經内政部警政署刑事警察局鑑定後
    ，確含有第三級毒品4-甲基甲基卡西酮、第四級毒品硝西泮
    （耐妥眠）等成分乙節，有該局110年8月13日鑑定書在卷可
    參（見偵一卷第139至140頁），足認被告上開自白確與事實
    相符，堪值採信。
　㈡按販賣毒品之行為，本無一定之公定價格，是其各次買賣之
    價格，當亦各有差異，或因供需雙方資力、關係深淺、需求
    數量、貨源充裕與否、販賣者對於資金之需求如何即殷切與
    否，以及政府查緝之態度等，進而為各種不同之風險評估，
    繼為機動性之調整，是其價格標準，自非一成不變，然其所
    圖利益之非法販賣行為目的，並無二致。又毒品之非法交易
    ，向為政府查禁森嚴且重罰不寬貸，為一般民眾普遍所認知
    ，衡諸常情，倘非有利可圖，殊無甘冒重刑、自陷囹圄而任
    意將自身已取得之毒品，以原來取得之價、量讓與他人，令
    自己處於遭重罰高度風險之理，從而，舉凡其有償交易，除
    足反證其確另基於某種非圖利本意之關係外，尚無從僅因無
    法查悉其買進、賣出之差價，而諉無營利之意思，或阻卻販
    賣犯行之追訴。是依被告於警詢、偵查及本院審理時供稱：
    我在通訊軟體Twitter張貼本案貼文，是為了推銷毒品咖啡
    包賺錢，我是以一包250元買入，平均每包淨賺100元，我與
    警察約定以一包400元出售，17包6000元是我有送他幾包等
    情（見偵一卷第17頁、第117頁、本院卷第180頁），足見被
    告係有從中賺取差價以營利之意圖及事實，灼然甚明。
　㈢綜上，本案事證明確，被告犯行堪可認定，應予依法論科。
三、論罪科刑：
  ㈠罪名：
　⒈按犯毒品危害防制條例第4條至第8條之罪而混合2種以上之毒
    品者，適用其中最高級別毒品之法定刑，並加重其刑之2分
    之1，毒品危害防制條例第9條第3項定有明文。所謂「混合
    」，係指將2種以上之毒品摻雜調合，無從區分而言（如置
    於同一包裝），依目前毒品查緝實務，施用混合毒品之型態
    日益繁多，且因混合毒品之成分複雜，施用後所造成之危險
    性及致死率均高於施用單一種類者，為加強遏止混合毒品之
    擴散，爰增訂第3項，規定犯第4條至第8條之罪，而有混合2
    種以上毒品之情形者，加重其刑至二分之一。另本項係屬分
    則之加重，為另一獨立之犯罪型態，如其混合2種以上毒品
    屬不同級別，應依最高級別毒品所定之法定刑，並加重其刑
    至二分之一，例如販賣混合第三級及第四級毒品者，依販賣
    第三級毒品之法定刑處斷，並加重其刑至二分之一；如屬同
    一級別者，因無從比較高低級別，則依各該級別毒品所定之
    法定刑，加重其刑至二分之一，此為毒品危害防制條例第9
    條第3項之立法理由所明揭。是本案被告所販賣如附表一編
    號1所示毒品咖啡包含有2種以上第三、四級毒品成分，有前
    揭內政部警政署刑事警察局鑑定書在卷可徵，而該等成分業
    經摻雜、調合而置於同一包裝內，並作為沖泡飲品販售，當
    屬毒品危害防制條例第9條第3項所定混合2種以上毒品之要
    件，自應依販賣第三級毒品之法定刑加重其刑。
　⒉又警方為求破案，授意他人佯裝購毒而與毒販聯繫，經毒販
    允諾，依約攜帶毒品交付予該佯裝購毒之人，埋伏員警當場
    查獲者，因該佯裝之人原無買受毒品之意思，實際上無從真
    正完成買賣毒品之行為，是販毒者僅成立毒品未遂罪（最高
    法院93年度台上字第1159號判決意旨參照）。查本案係員警
    偽稱欲購買毒品，實際上並無購毒之真意，但被告既有販賣
    本案毒品之故意，且已著手實施送交毒品之販毒行為，僅因
    員警無買受毒品之真意，事實上不能完成毒品交易，是被告
    所為，係犯毒品危害防制條例第9條第3項、第4條第3項、第
    4項、第6項之販賣第三級毒品而混合二種以上之毒品未遂罪
    ，其因販賣而持有上開毒品之低度行為，應為販賣之高度行
    為所吸收，不另論罪。
  ㈡加重其刑：
　  被告所為販賣第三級毒品而混合二種以上之毒品，應依毒品
    危害防制條例第9條第3項之規定加重其刑。　
　㈢減輕事由：⒈
  ⒈被告就本案販賣毒品犯行，客觀上雖已著手於販賣行為之實
    行，惟因佯裝購毒者之警方自始即不具購買毒品真意，而就
    毒品交易未達成真實合意終告破局，為未遂犯，爰依刑法第
    25條第2項之規定，按既遂犯之刑減輕。⒉
  ⒉被告於偵查及本院審理時，就販賣本案毒品未遂之犯行均自
    白不諱，應依毒品危害防制條例第17條第2項規定，減輕其
    刑。
  ⒊被告有前述2項減輕事由，應依刑法第70條規定，遞減之。
　⒋至毒品危害防制條例第17條第1項「犯第4條至第8條、第10條
    或第11條之罪，供出毒品來源，因而查獲其他正犯或共犯者
    ，減輕或免除其刑」之規定，旨在鼓勵毒品下游者具體供出
    其上游供應人，俾進一步擴大查緝績效，揪出其他正犯或共
    犯，以確實防制毒品泛濫或更為擴散。所稱「查獲」，除指
    查獲該其他正犯或共犯外，並兼及被告所指其毒品來源其事
    ，是所謂「毒品來源」，自指「與本案犯行有關之毒品」從
    何而來之情形，倘被告供出之毒品上手與其所涉案件之毒品
    不具關聯性，既無助該案之追查，僅屬對該上手涉犯其他毒
    品犯罪之告發，要非就其所涉案件之毒品供出來源，自無上
    開減刑規定之適用（最高法院107年度台上字第3219號判決
    亦同此旨）。本案被告及其辯護人雖以被告供出其毒品來源
    因而查獲上游乙情，主張被告有毒品危害防制條例第17條第
    1項規定之適用云云，而桃園市政府警察局龜山分局111年3
    月17日函覆之內容固提及：據被告指述，於通訊軟體(Twitt
    er、WeChat)中發現其毒品上游販賣毒品之相關事證，並藉
    由被告媒介與該毒品上游於通訊軟體(WeChat)中聯繫，復經
    員警佯裝買家，以誘捕偵查之方式，於110年6月27日查獲該
    毒品上游葉兆鈞涉犯販賣毒品案等語（見本院卷第115至119
    頁），然葉兆鈞為警查獲、歷經偵查之犯罪事實，係販賣毒
    品危害防制條例第4條第2、3項、第6項販賣第二、三級毒品
    未遂之犯行，並非販賣本案毒品與被告之行為，此有臺灣桃
    園地方檢察署110年度偵字第24155號起訴書在卷可稽，自難
    謂與本案具關聯性，是被告所指供出上手，充其量僅係對葉
    兆鈞涉犯「本案毒品以外」其他毒品犯罪之告發，自無毒品
    危害防制條例第17條第1項減刑規定之適用。
  ㈣量刑：
    茲以行為人之責任為基礎，本院審酌被告無視政府嚴厲查緝
    毒品禁令，執意為本案犯行，助長施用毒品惡習，並足以使
    購買施用者導致精神障礙性格異常，甚至造成人民生命健康
    受損之成癮性及危險性，不僅戕害國人身體健康，亦有危害
    社會安全之虞，所生危害非輕，且染上毒癮者為索得吸毒之
    資金，甚至甘冒竊盜、搶奪、強盜等財產犯罪之風險，造成
    社會治安嚴重敗壞，是被告所為，實應予非難；然考量其所
    販毒品之數量、金額，及未完成交易即為警查獲，對於社會
    之危害尚未蔓延擴大，兼衡其於偵查及本院審理時均坦承犯
    行之態度、行為時之年紀、智識程度、家庭經濟狀況等生活
    狀況，暨其犯罪動機、目的、手段、情節、參與程度、素行
    等一切情狀，量處如主文所示之刑，以資懲儆。
　㈤緩刑之說明：
　⒈按刑法第74條第1項規定：「受2年以下有期徒刑、拘役或罰
    金之宣告，而有下列情形之一，認以暫不執行為適當者，得
    宣告2年以上5年以下之緩刑，其期間自裁判確定之日起算：
    一、未曾因故意犯罪受有期徒刑以上刑之宣告者。二、前因
    故意犯罪受有期徒刑以上刑之宣告，執行完畢或赦免後，5
    年以內未曾因故意犯罪受有期徒刑以上刑之宣告者。」考其
    立法意旨，於消極面在避免短期自由刑之弊害，使犯人不至
    於在監獄內感染或加深犯罪之惡習與技術，甚至因此失去名
    譽、職業、家庭而自暴自棄，滋生社會問題，積極面則可保
    全偶發犯罪、輕微犯罪者之廉恥，期使渠等自新悔悟，且因
    緩刑附有緩刑期間，受緩刑宣告者如在緩刑期間內再犯罪，
    執行檢察官仍得聲請法院撤銷緩刑，而有藉此督促受緩刑宣
    告者自我檢束身心之功效。
  ⒉查被告前未曾因故意犯罪受有期徒刑以上刑之宣告，有卷附
    臺灣高等法院被告前案紀錄表可稽，素行尚可，其為本案犯
    行時年僅24歲，因短於思慮，觸犯刑典，固非可取，惟其犯
    罪後坦承犯行，且本案販賣毒品終至未遂，所犯情節及對於
    社會所生之危害尚非無法挽救，本院認被告經此偵審程序及
    罪刑之宣告後，應知警惕而無再犯之虞，故其所受刑之宣告
    以暫不執行為適當，並衡酌本案之犯罪程度，爰宣告緩刑5
    年，並依刑法第93條第1項第2款之規定，諭知緩刑期間付保
    護管束，以促其緩刑期間徹底悔過，期收矯正及社會防衛之
    效，並勵自新。惟為避免被告因獲得緩刑之宣告而心存僥倖
    ，及期其於緩刑期間內，能深知戒惕，並從中記取教訓，以
    建立正確法治觀念，認有課予一定負擔之必要，爰併依刑法
    第74條第2項第4款、第5款規定，命被告應於本判決確定之
    日起1年內，向公庫支付新臺幣20萬元，並向檢察官指定之
    政府機關、政府機構、行政法人、社區或其他符合公益目的
    之機構或團體，提供如主文所示之義務勞務。倘被告未遵循
    此緩刑期間之負擔，情節重大，足認原宣告之緩刑難收其預
    期效果，而有執行刑罰之必要者，依刑事訴訟法第476條及
    刑法第75條之1第1項第4款之規定，檢察官自得向本院聲請
    撤銷上開緩刑之宣告，自不待言。　
  ㈥另檢察官移送併案審理部分（臺灣臺北地方法院111年度偵字
    第3245號），觀其販賣毒品之期間、內容及招攬買家之手法
    ，與檢察官起訴經本院論罪科刑部分，為實質上一罪之關係
    ，本院應併予審理，附此敘明。
四、沒收之說明：
　㈠扣案如附表一編號1所示之物，經鑑定後，確檢出第三級毒品
    甲基甲基卡西酮、第四級毒品硝西泮（耐妥眠）等成分，已
    如前述，爰依刑法第38條第1項規定，沒收之。又包裝上開
    之物之外包裝袋，均係用於包裹毒品，其上顯留有該毒品之
    殘渣，衡情自難與之剝離，且無析離之實益與必要，該外包
    裝袋應併予諭知沒收；至因鑑驗用罄之毒品，既已滅失，爰
    不另宣告沒收。㈡
　㈡扣案如附表一編號2所示之物，係供被告販賣本案毒品之用，
    應依毒品危害防制條例第19條第1項規定，不問是否為渠等
    所有，宣告沒收之。　
　㈢至扣案如附表一編號3至5所示之物，雖分別檢出如各該編號
    備註欄所示之毒品成分，惟該等毒品純質淨重各未達5公克
    ，亦無證據證明與本案犯行有關，僅由警察機關依法逕沒入
    銷燬即可，爰不為沒收銷燬之宣告。
據上論斷，應依刑事訴訟法第299條第1項前段，判決如主文。
本案經檢察官乙○○提起公訴，檢察官王貞元移送併辦，由檢察官
蔡宜均到庭執行職務。
中    華    民    國    111   年     6    月    29    日
                  刑事第十一庭  審判長法  官  潘政宏
                                      法  官  林育駿
                                      法  官  蔡旻穎　
以上正本證明與原本無異。
如不服本判決應於收受判決後20日內向本院提出上訴書狀，並應
敘述具體理由。其未敘述上訴理由者，應於上訴期間屆滿後20日
內向本院補提理由書(均須按他造當事人之人數附繕本)「切勿逕
送上級法院」。 
　　　　　　　　　　　　　　　        書記官　黃瓊儀
中　　華　　民　　國　　111 　年　　6 　　月　　30　　日
附錄本案論罪科刑法條全文：
毒品危害防制條例第4條
製造、運輸、販賣第一級毒品者，處死刑或無期徒刑；處無期徒
刑者，得併科新臺幣3千萬元以下罰金。
製造、運輸、販賣第二級毒品者，處無期徒刑或10年以上有期徒
刑，得併科新臺幣1千5百萬元以下罰金。
製造、運輸、販賣第三級毒品者，處7年以上有期徒刑，得併科
新臺幣1千萬元以下罰金。
製造、運輸、販賣第四級毒品者，處5年以上12年以下有期徒刑
，得併科新臺幣5百萬元以下罰金。
製造、運輸、販賣專供製造或施用毒品之器具者，處1年以上7年
以下有期徒刑，得併科新臺幣1百50萬元以下罰金。
前五項之未遂犯罰之。　　　　
　　　　　　　　
毒品危害防制條例第9條
成年人對未成年人販賣毒品或犯前三條之罪者，依各該條項規定
加重其刑至二分之一。
明知為懷胎婦女而對之販賣毒品或犯前三條之罪者，亦同。
犯前五條之罪而混合二種以上之毒品者，適用其中最高級別毒品之法定刑，並加重其刑至二分之一。　　　　　　　　　　　　　　　　　　　　　　　　　　　　　　　　　　　　　　　　附表一：
編號 物品名稱 數量 備註 1 紫色粉末 （外包裝為載有「MONCLER」字樣之黃色包裝） 17包 （驗前總毛重127.25公克，驗前總淨重111.61公克，因鑑識取用1.40公克） 檢出含有第三級毒品4-甲基甲基卡西酮及微量級毒品 硝西泮(耐妥眠)等成分 2 智慧型手機 （含行動電話門號0000000000號SIM卡1張） 1支 供被告犯本案犯行用 3 紫色粉末 （外包裝為載有「MONCLER」字樣之黃色包裝） 25包 （驗前總毛重184.52公克，驗前總淨重161.52公克，因鑑識取用2.54公克；檢出第三級4-毒品甲基甲基卡西酮成分之驗前總純質淨重約4.84公克） 檢出含有第三級毒品4-甲基甲基卡西酮及微量級毒品 硝西泮(耐妥眠)等成分 4 黃色粉末 （黑/白色包裝） 1包 （驗前毛重4.48公克，驗前淨重3.37公克，因鑑識取用1.25公克；其中，檢出第三級毒品4-甲基甲基卡西酮成分之驗前純質淨重約0.20公克） 檢出含有第三級毒品4-甲基甲基卡西酮及微量第四級毒品 硝西泮(耐妥眠)等成分 5 紫灰色粉末 （藍色包裝） 1包 （驗前毛重5.51公克，驗前淨重4.38公克，因鑑識取用2.06公克） 檢出含有微量第四級毒品硝西泮(耐妥眠)成分 

附表二：
原偵查卷案號 簡稱 臺灣桃園地方檢察署110年度偵字第23098號卷 偵一卷 臺灣臺北地方檢察署111年度偵字第3245號卷 偵二卷